【裁判字號】    98,交聲,494
【裁判日期】    980326
【裁判案由】    聲明異議
【裁判全文】
臺灣高雄地方法院交通事件裁定         98年度交聲字第494號
原處分機關  高雄市政府交通局
代  表  人  王國材
異  議  人  甲○○
上列異議人因違反道路交通管理處罰條例案件，對於高雄市政府
交通局民國98年2 月18日所為之處分（高市交裁字第裁32-B0000
0000號）聲明異議，本院裁定如下：
    主  文
原處分撤銷。
甲○○汽車所有人，汽車行駛以安裝其他器具之方式，使不能辨
認其牌號，處罰鍰新臺幣參仟元並責令改正。
    理  由
一、異議意旨略以：異議人於民國98年2 月1 日下午7 時25分許
    ，駕駛車號YCQ-382 號重型機車，行經高雄市○○○路與復
    興一路路口前，因該機車裝置車牌翹牌器，未依指定位置懸
    掛車牌，為警攔檢舉發，原處分機關乃依道路交通管理處罰
    條例第12條第1 項第7 款規定，裁處罰鍰新臺幣（下同）5,
    40 0元，並牌照吊銷；惟異議人為警攔檢時，其並未使用該
    車牌翹牌器將車牌翹起，是舉發員警將其車牌扳起後拍照，
    其有依規定懸掛車牌，為此，爰依法聲明異議，請求撤銷原
    處分等語。
二、按汽車已領有號牌而未懸掛或不依指定位置懸掛者，處汽車
    所有人3,600 元以上10,800元以下罰鍰，並吊銷牌照，道路
    交通管理處罰條例第12條第1 項第7 款、第2 項定有明文。
    而該法所指之車輛，係指在道路上以原動機行駛之汽車 (包
    括機器腳踏車）或以人力、獸力行駛之車輛，故機車亦在規
    範範圍內，同法第3 條第8 款亦有明文。而所謂「指定位置
    懸掛」，依立法意旨及法律體系解釋可知，係指道路交通安
    全規則第11條第1 項第3 款之規定：「汽車（包括機器腳踏
    車）號牌懸掛位置，除原設有固定位置外，機器腳踏車及拖
    車號牌每車一面，應正面懸掛於車輛後端之明顯適當位置。
    但汽缸總排氣量550 立方公分以上之大型重型機器腳踏車號
    牌自96年11月1 日起每車2 面，應正面懸掛於車輛前後端之
    明顯適當位置；其前方號牌並得以直式或橫式之懸掛或黏貼
    方式為之。」酌以號牌之建立，不僅可藉由外觀上區分車輛
    間之不同，且有利於車籍之管理，於車禍、違規發生時，亦
    便於發現肇事、違規者，是上開規定，旨在禁止「使不能辨
    認牌號」之行為，故認定是否係明顯適當位置，及在車牌安
    裝其他器具者，自應以該號牌懸掛後是否易於辨識牌號為準
    。
三、按汽車（包括機器腳踏車）行駛損毀或變造汽車牌照、塗抹
    污損牌照，或以安裝其他器具之方式，使不能辨認其牌號，
    處汽車所有人2,400 元以上4,800 元以下罰鍰，並責令申請
    換領牌照或改正，道路交通管理處罰條例第13條第1 款訂有
    明文。又按汽車（包括機器腳踏車）號牌不得變造損毀、塗
    抹或粘貼其他材料、加裝邊框或霓虹燈、裝置旋轉架、顛倒
    懸掛或以安裝其他器具之方式使不能辨認其牌號，並不得以
    他物遮蔽。汽車（包括機器腳踏車）號牌有裁剪或扭曲懸掛
    者，以毀損號牌論，道路交通安全規則第11條第2 項前段、
    後段，亦訂有明文。是以車牌裝置旋轉架，使車牌可以任意
    活動，規避查緝，揆諸前揭規定，自非法所許可。又前揭違
    反事件，於期限內繳納或到案聽候裁決者，統一裁罰基準為
    3,000 元，違反道路交通管理事件統一裁罰基準表訂有明文
    。
四、訊據異議人對於前揭時、地，為警攔檢舉發之事實，固坦承
    不諱，惟矢口否認有何違規事實，辯稱：其有將車牌鎖在原
    廠之鎖點上，並無不依指定位置懸掛，其僅有安裝非原廠之
    兩顆螺絲在該機車車牌上云云。經查：
（一）異議人於98年2 月1 日下午7 時25分許，駕駛車號YCQ-38
      2 號重型機車，行經高雄市○○○路與復興一路路口前，
      因該機車裝置車牌翹牌器，未依指定位置懸掛車牌，為警
      攔檢舉發，原處分機關乃依道路交通管理處罰條例第12條
      第1 項第7 款規定，裁處罰鍰5,400 元，並牌照吊銷一節
      ，有高雄市政府警察局高市警交字第B00000000 號舉發違
      反道路交通管理事件通知單、高雄市政府交通局98年2 月
      18日高市交裁字第裁32-B00000000號裁決書、高雄市政府
      警察局三民第一分局98年2 月12日高市警三一分六字第09
      80002741號函各1 紙、查獲現場機車照片2 張在卷可稽，
      上開事實，自堪認定。
（二）本件異議人騎乘前揭機車為警查獲時，該機車車牌號碼尚
      能辨識等情，業據證人即舉發員警郭志鴻於本院訊問時證
      述在卷。而觀之查獲現場機車照片可知，該機車車牌懸掛
      於該機車後端車輪前一節，有查獲現場機車照片2 張在卷
      可佐，足見異議人所騎乘之機車車牌有懸掛於車輛後端明
      顯適當位置，揆諸前揭法令意旨，足徵異議人並未不依指
      定位置懸掛車牌甚明，原處分機關援引道路交通管理處罰
      條例第12條第1 項第7 款、第2 項規定為前揭處罰，於法
      有違，應予撤銷。
（三）異議人為警查獲時所騎乘之前揭機車，確安裝綠色可控制
      變動車牌之旋轉架等情，業據證人郭志鴻於本院訊問時結
      證稱：異議人安裝可活動車牌之翹牌器，其有將該車牌往
      上翻動，查獲機車照片是其將車牌往上翻動後之照片等語
      （見本院卷第19頁），異議人並於本院訊問時供稱：舉發
      員警查獲時有扳動其機車車牌等語（見本院卷第18頁），
      足見異議人前揭機車車牌下之裝置，確可上下翻動。又觀
      之查獲現場機車照片（見本院卷第22頁），足見該車牌翹
      起後，該傾斜角度約與地面約呈160 度角，於通常視距之
      範圍內，已不易辨認牌號之程度，復酌以其機車後座為尾
      端突出設計，是在該車牌翹起之情況下，即可從上而下達
      到遮蔽車牌號碼之效果，致其苟有違規之情時，縱為路面
      設置之感應器所拍攝，亦因車牌翹起為機車後座遮蔽而無
      法辨識其牌號。是異議人之機車安裝前揭翹牌器，令其車
      牌可以任意活動，有使查緝機關不能辨認之情，核有前揭
      道路交通管理處罰條例第13條第1 款之違規事實。原處分
      機關認為異議人係違反道路交通管理處罰條例第12條第1
      項第7 款之規定，尚有未洽。
（四）雖異議人於本院訊問時辯稱：其不知車行老闆為其安裝該
      裝置，其從未將該車牌往上扳過云云。並提出機車照片2
      張為憑（見本院卷第5 頁）。衡情機車修繕、設備之安裝
      ，除需有安裝之勞力支出外，亦有設備費用須擔負，而開
      設車行，乃為獲取利潤，則苟非業主要求，車行老闆豈會
      多事增加設備，從事無利潤、賠本又耗費勞力之作業？而
      前揭機車因車禍而由異議人送修繕等情，亦據異議人自承
      在卷，則前揭機車既係由異議人本身送修，承前述，異議
      人豈會不知其車牌裝有前揭翹牌器？異議人前揭所辯，顯
      悖常情。復異議人前揭機車所裝置之翹牌器，有使不能辨
      識之程度，確有影響查緝之舉，自不因異議人是否曾扳動
      過而異其認定。又稽之異議人所呈卷附照片（見本院卷第
      5 頁），雖如異議人前揭所辯車牌直接鎖於車尾後頭，尚
      無其他裝置，惟觀之本件員警庭呈之查獲現場機車照片（
      見本院卷第22頁），兩者相較，足見異議人所呈前揭機車
      照片，已無本件查獲時之綠色翹牌器裝置，是其所呈照片
      並未呈現本件員警查獲時之原貌，異議人前揭所辯自難採
      信。
（五）至原處分機關引用交通部96年4 月26日交路字第09600286
      50號函解釋（參原處分機關聲明異議移送卷之附件），而
      為本件前揭裁處之依據。惟按法官依據法律獨立審判，為
      憲法第80條所明定，且依司法院大法官會議釋字第137 號
      、216 號解釋意旨，各機關依其職掌就有關法規為釋示之
      行政命令，法官於審判案件時，固可予以引用，但仍得依
      據法律，表示適當之不同見解，並不受其拘束。原處分機
      關所引上開交通部函釋，固認為車輛號牌擅自裝置於可控
      制變動之旋轉架上，無論其行駛有無操作使用，應已違反
      上開規定，自宜適用道路交通管理處罰條例第12條第1 項
      第7 款之規定處罰云云。惟此與本院認定之法律意見不同
      ，是上開函釋意見為本院所不採。
五、綜上所述，異議人前揭機車為警查獲時，確裝置可活動之翹
    牌器，有使不能辨識車牌之程度，自應依道路交通管理處罰
    條例第13條第1 款予以處罰，原處分機關卻依據同條例第12
    條第1 項第7 款予以裁處，自有適用法則不當之失。從而，
    本件異議雖無理由，惟原處分既有前揭可議之處，本院自無
    予維持，爰裁定將原處分撤銷，並改諭知如主文所示。
六、據上論斷，應依道路交通案件處理辦法第20條前段，裁定如
    主文。
中    華    民    國    98    年    3     月    26    日
                  交通法庭法  官  謝枚霏
以上正本證明與原本無異。
如不服本裁定，應於收受送達後5 日內向本院提出抗告狀。
中    華    民    國    98    年    3     月    26    日
                          書記官  楊馥如


司法院資訊處製作；財團法人民間司法改革基金會備份。
